【裁判字號】    97,訴,251
【裁判日期】    971024
【裁判案由】    侵權行為損害賠償
【裁判全文】
臺灣花蓮地方法院民事判決               97年度訴字第251號
原      告  乙○○
被      告  丙○○
訴訟代理人  甲○○
上列當事人間請求侵權行為損害賠償事件，本院於民國97年10月
8日言詞辯論終結，判決如下：
    主      文
被告應給付原告新台幣貳拾萬陸仟貳佰壹拾玖元，及自民國97年
5月19日起至清償日止，按年息百分之五計算之利息。
原告其餘之訴駁回。
訴訟費用由被告負擔五分之二，餘由原告負擔。
本判決原告勝訴部分得假執行。
    事實及理由
一、原告主張：被告於民國96年5月23日，騎乘機車不慎撞傷原
    告，造成原告受有左側肱骨大粗隆撕裂性骨折之傷害。原告
    得依民法第184條第1項、第193條第1項、第195條第1項、第
    216條之規定請求損害賠償之項目及金額如下：
  (一)原告自96年5月23日起至97年間，不間斷地至門諾醫院骨科
    門診複診與復健中，期間所支出必要之醫師診察費、治療費
    、藥品費、放射診斷書、其他費用等共計新台幣（下同）
    13,000元。
  (二)原告搭乘計程車至門諾醫院看診，自原告住家到門諾醫院往
    返之車資約400元，請求交通費共6,000元。
  (三)原告因傷喪失或減少勞動能力，致受有停止工作減少收入之
    損失，原告車禍時原在西岸石材有限公司（下稱西岸公司）
    擔任會計，車禍後我沒有返回公司上班而是在家靜養，因公
    司業務太繁忙人手不足，我長期請假，後來被老闆解僱，尋
    職困難，我在該公司工作至96年8月底止，至今仍失業。我
    受傷後沒有動手術，是用三角巾固定，醫生說最少三個月的
    時間都須固定，不可使用左手，固定的三角巾在事發後四、
    五個月才拿下來。請求25萬元之工作收入損失。
  (四)原告因車禍受有前開傷害，手臂提起110度以上會造成疼痛
    ，以致手臂無法提起，有騎機車手握方向把受震會麻之後遺
    症，造成我心理之創傷與生活作息不便及長期失業。被告自
    車禍至今未予探視及電話上的實質慰問，在法庭上亦未坦承
    犯行。原告為大學畢業，原每月收入2萬餘元，名下無不動
    產，有機車一部。爰請求30萬元之精神慰撫金。原告至今未
    領到汽車強制責任險理賠金。並聲明：被告應給付原告
    569,000元，及自起訴狀繕本送達翌日即97年5月19日起至清
    償日止，按年息百分之五計算之利息。
二、被告則以：對原告所提診斷證明書、醫療費用收據、存摺影
    本及扣繳憑單沒有意見。如原告能提出診斷書，即得向被告
    之保險公司請領醫療費用。車禍的現場草圖只畫了一台機車
    ，車禍資料所附的照片也沒有被告之機車照片。原告是手受
    傷而非肩膀。我沒有工作、收入，名下有機車一部，無不動
    產等語置辯。
三、經查：被告於96年5月23日18時10分許，騎車號AN5-617號機
    車，沿花蓮市○○路由北向南行駛，其於行進中原應注意車
    前狀況及兩車並行之間隔，並隨時採取必要安全措施，而依
    當時情形又無不能注意之情形，竟疏未注意，而貿然前行，
    行經該路段與中美路口時，由後方超越原告所騎車號WUN-78
    3號機車時，不慎以機車右後照鏡擦撞原告所騎機車之左後
    照鏡，致原告人車倒地，受有左側肱骨大粗隆撕裂性骨折之
    傷害等情，已據原告提出與所述相符之診斷證明書一份為證
    ，並經本院依職權調閱被告所涉過失傷害之刑事卷宗（本院
    97年度花交簡字第141號），有附於該卷宗內之道路交通事
    故現場圖、調查報告表、調查筆錄、現場照片等資料在卷可
    參，應堪信為真實。當時被告未注意車前狀況及兩車並行之
    間隔，並隨時採取必要之安全措施，而擦撞原告所騎機車，
    致原告受傷，被告顯有過失，且與原告所受傷害間有相當因
    果關係，應堪認定。而被告亦因犯過失傷害罪，經本院判處
    拘役五十日，得易科罰金確定，有本院97年度花交簡字第
    141號、97年度交簡上字第17號刑事判決可參。
四、按因故意或過失，不法侵害他人之權利者，負損害賠償責任
    ；不法侵害他人之身體或健康者，對於被害人因此喪失或減
    少勞動能力或增加生活上之需要時，應負損害賠償責任。又
    不法侵害他人之身體、健康者，被害人雖非財產上之損害，
    亦得請求賠償相當之金額；民法第184條第1項前段、第193
    條第1項、第195條第1項前段分別定有明文。本件車禍之發
    生係因被告之過失行為所致，已如前述，被告不法侵害他人
    之權利，自應負損害賠償責任。至於原告所得請求損害賠償
    之範圍，本院審酌如下：
  (一)醫療費用方面：原告主張其支出醫療費用13,000元，固提出
    醫療費用收據數紙為憑（本院卷23頁至30頁），惟原告所提
    出之醫療費用收據上記載原告支出之費用共7,815元，該部
    分核屬醫療上之必要費用，其請求即屬有據，逾此部分之請
    求，並無證據證明，不應准許。
  (二)工作損失方面：原告主張因被告之不法行為致其喪失或減少
    勞動能力，因此停止工作並受有損失25萬元云云，並提出存
    摺、扣繳憑單為證。經查，原告因此次車禍事故，受有左側
    肱骨大粗隆撕裂性骨折之傷害，並因而致左肩肌腱炎，於96
    年5月23日到門諾醫院急診求治，予以三角斤固定後，於當
    日離院，因傷共看診16次，至97年4月30日止，依其傷勢判
    斷，雖然左肩疼痛，若以擔任會計工作，而非勞力之工作，
    影響不大，不致因此喪失會計工作之能力等情，有診斷證明
    書、門諾醫院97年8月22日函可參（本院卷21、22、47頁）
    ，而原告自承其於傷後約5個月始取下固定之三角巾，本院
    依前開診斷證明書及醫院回函內容，暨原告因傷求診期間判
    斷，認原告因此次傷害五個月內均受有喪失勞動能力損害。
    而原告原在西岸公司工作，96年1月至5月之收入共112,404
    元，有被告不爭執之扣繳憑單足憑（本院卷35頁），其雖自
    承事故發生後仍工作到96年8月底，然其僅領取薪資至96年5
    月，有存摺影本可按（本院卷34頁），足見其自96年6月起
    至同年10月止之因傷休養之5個月內均受有無法工作之損失
    ，則依其受傷前薪資計算，其得請求112,404元，逾此部分
    之請求，即屬無據。
  (三)交通費方面：原告受傷情形既如前述，其主張因傷至醫院就
    診，往返需搭乘計程車，每次費用為400元，應屬必要之支
    出，其受傷後共就診16次，有門諾醫院前函可參，則其請求
    交通費用6,000元，應屬有理。
  (四)精神上損害賠償方面：原告因被告上開過失傷害行為而受傷
    ，受有左肩肱骨大粗隆撕裂性骨折，影響正常生活及工作，
    精神上應受有相當之痛苦。爰審酌原告為大學畢業，車禍當
    時在西岸公司擔任會計，每月收入約2萬餘元，名下有機車
    一輛；被告無工作，名下無財產，有機車一輛（以上為兩造
    所自承）暨兩造之身分、地位、收入、被告致原告所受傷害
    、精神上痛苦的程度等一切情狀，認原告請求精神上損害賠
    償以8萬元為適當。則本件原告得請求之金額為206,219元（
    7815＋112404＋6000＋80000＝206219）。
五、從而，原告依侵權行為之法律關係請求被告給付206,219元
    ，及自97年5月19日起至清償日止，按年息百分之五計算之
    利息，為有理由，應予准許，逾此部分之請求，為無理由，
    應予駁回。本件原告勝訴部分所命給付之金額未逾50萬元，
    應依職權宣告假執行。本件事證已臻明確，兩造其餘攻擊防
    禦方法與舉證，均無礙勝負判斷，爰不一一論列，附此敘明
    。
六、訴訟費用負擔之依據：民事訴訟法第79條。
中    華    民    國    97    年    10    月    24    日
                      臺灣花蓮地方法院民事庭
                          法      官  楊碧惠
以上正本係照原本作成。
如不服本判決，應於送達後20日內，向本院提出上訴狀並表明上
訴理由，如於本判決宣示後送達前提起上訴者，應於判決送達20
日內補提上訴理由書(須附繕本)。
中    華    民    國    97    年    10    月    27    日
                          法院書記官  紀龍年


司法院資訊處製作；財團法人民間司法改革基金會備份。
